【裁判字號】    99,交聲,1010
【裁判日期】    991110
【裁判案由】    聲明異議
【裁判全文】
臺灣彰化地方法院交通事件裁定        99年度交聲字第1010號
移送機關    交通部公路總局臺中區監理所彰化監理站
受處分人    甲○○
上列受處分人因違反道路交通管理處罰條例案件，對於交通部公
路總局臺中區監理所彰化監理站民國99年9 月20日所為之處分（
彰監四字第裁64-I00000000號裁決書），聲明異議，本院裁定如
下：
    主  文
原處分撤銷。
甲○○汽車駕駛人，駕駛自用一般小客車經測定檢定酒精濃度超
過規定標準，處罰鍰新臺幣壹萬玖仟伍佰元，記違規點數伍點，
並接受道路交通安全講習。
    理  由
一、原處分機關略以：異議人即受處分人甲○○於民國（下同）
    99年9 月17日20時36分許，駕駛車牌號碼2409-GD 號自用一
    般小客車，行經和美鎮道○路927 號前，因「汽車駕駛人酒
    精濃度超過規定標準，測得酒測值為0.28MG／L 」之違規，
    經彰化縣警察局和美分局警員舉發，爰依道路交通管理處罰
    條例第35條第1 項第1 款之規定，裁處罰鍰新臺幣（下同）
    19,500元，吊扣駕駛執照12個月及施以道安講習。又交通部
    公路總局現行駕照管理上，並無各級駕駛執照之分級管理措
    施，查道路交通安全規則第60條第1 項第2 款對於申請汽車
    駕駛執照考驗者之經歷有明文規定，即擬取得高一級車類駕
    駛執照者均須領有較低級車類駕駛執照相關期間之經歷，方
    具報考較高一級車類駕駛執照之資格，故民眾已具備較低等
    級車類駕駛資格後，當其取得高一級車類駕駛資格時，基於
    一人一照之原則，其換發較高一級車類駕駛執照後，因其具
    備較低級車類之駕駛資格，故規定准其駕駛較低級車類之車
    輛。同規則第53條復就汽車駕駛執照區分為小型車、大貨車
    、大客車、聯結車、輕型機車及重型機車駕駛執照等，並於
    小型車以上再區分普通及職業部分，惟其係為因應我國車輛
    分類所為之區分，各類駕駛執照應考資格雖有一同之經歷需
    求但其考驗及格，獲准駕車行駛道路之權利則為一致，亦即
    經處吊扣或吊銷駕駛執照處分時，不論是否為取得較高等級
    車類之駕駛資格者，均無可持較低等級車種駕照再駕車行駛
    於道路之權，爰依法吊扣其持有駕駛執照，於法應無違誤云
    云。
二、聲明異議意旨略以：伊係酒後駕駛自用一般小客車，然卻吊
    扣職業小客車之駕照，懇請另為裁定等語。
三、按汽車駕駛人飲用酒類或其他類似物後，其吐氣所含酒精濃
    度超過每公升0.25毫克者，不得駕車，道路交通安全規則第
    114 條第2 款定有明文。又汽車駕駛人，駕駛汽車經測試檢
    定酒精濃度超過規定標準者，處新臺幣15,000元以上60,000
    元以下罰鍰，並當場移置保管其車輛及吊扣其駕駛執照1 年
    ，復應接受道路交通安全講習，道路交通管理處罰條例第35
    條第1 項第1 款、第24條第1 項第2 款亦分別定有明文。
四、經查：
（一）本件受處分人飲用酒類後駕駛前開自用一般小客車，於上
      開時、地為警查獲，經進行呼氣酒精濃度測試，當場測得
      其呼氣酒精濃度達0.28MG/L等情，為受處分人所不爭執，
      並有上開舉發違反道路交通管理事件通知單及交通部公路
      總局臺中區監理所彰化監理站違反道路交通管理事件裁決
      書各1 紙在卷可稽，是異議人本件違規行為，事證明確，
      足堪認定。
（二）惟按94年12月14日修正前之道路交通管理處罰條例第68條
      規定：「汽車駕駛人，因違反本條例及道路交通安全規則
      之規定，受吊扣或吊銷駕駛執照處分時，吊扣或吊銷其持
      有各級車類之駕駛執照。」係指違規人持有之各級車類駕
      駛執照均應予吊扣或吊銷，然道路交通管理處罰條例第68
      條業於94年12月14日經修正公布並於95年3 月1 日施行，
      修正施行後之條文業已刪除「吊扣或」等文字，即已將受
      吊扣駕駛執照之處分係吊扣其持有之各級車類駕駛執照部
      分之規定廢除，依現行條文之解釋，即係受吊銷駕照處分
      者，仍維持吊銷其持有之各級車類駕駛執照，至於受吊扣
      駕照處分者，則僅吊扣其違法或違規當時所駕駛車輛之駕
      駛執照，不得再吊扣其持有之其他各級車類駕駛執照（臺
      灣高等法院臺中分院97年度交抗字第848 號、第916 號裁
      定相同意旨參照）。此核其修法理由略以：「原條文將違
      法或違規駕駛人所持有各級車類之駕駛執照一併吊扣或吊
      銷，失之過酷，影響人民工作及生活甚鉅，爰修正之」等
      語可知，其立法意旨在於違規行為對道路交通秩序之維持
      及道路交通安全已生較大之影響，故規定吊扣或吊銷其持
      有各級車類之駕駛執照，以限制其繼續駕車行駛道路之權
      利，其係屬駕駛行為之限制，並不因所持駕駛執照種類不
      同而有所差異，是在修法後，對於違反前述規定而應受吊
      扣駕駛執照處分之人所得諭知吊扣處分之客體，應依修法
      意旨限縮在違規當時所駕汽車之駕駛執照，始合乎修法之
      意旨，先予敘明。
（三）本件受處分人於上開酒後駕車違規行為時，係駕駛自用小
      客車，有卷附舉發違反道路交通管理事件通知單可憑，揆
      諸前開說明，駕駛人受吊扣駕駛執照處分時，應就行為人
      所應吊扣之駕駛執照種類予以限定，始符合依法行政原則
      。據此，受處分人持有之駕駛執照為小型車職業駕駛執照
      ，現實上並無普通小型車駕駛執照可供吊扣，然查，道路
      交通管理處罰條例第68條第2 項於99年5 月5 日修正：「
      汽車駕駛人，因違反本條例及道路交通安全規則之規定，
      受吊銷駕駛執照處分時，吊銷其執有各級車類之駕駛執照
      。領有汽車駕駛執照之汽車駕駛人，除駕駛聯結車、大客
      車、大貨車外之非其駕駛執照種類之車輛，違反本條例及
      道路交通安全規則之規定，應受吊扣駕駛執照情形時，無
      因而肇事致人受傷或重傷者，記違規點數五點。但一年內
      違規點數共達六點以上或再次應受吊扣駕駛執照情形者，
      併依原違反本條例應受吊扣駕駛執照處分規定，吊扣其駕
      駛執照。」，並經行政院於99年8 月31日以院臺交字第
      0990048197號令發布定自99年9 月1 日施行，有臺灣高等
      法院99年9 月7 日院耀資律字第0990005876號函暨檢附之
      各機關異動法規目錄及該條法規沿革各1 份可考，而本件
      受處分人之違規行為係於99年9 月17日，顯在道路交通管
      理處罰條例第68條第2 項施行後，且受處分人本件行為時
      係駕駛聯結車、大客車、大貨車外之非其駕駛執照種類之
      自用一般小客車，已如前述，原處分機關為本件裁處時，
      自應適用修正後之道路交通管理處罰條例第68條第2 項規
      定，裁處受處分人記違規點數5 點，詎原處分機關仍裁處
      吊扣異議人之小型車職業駕駛執照，容有違誤，此部分之
      異議為有理由，自屬可採。
（四）至原處分裁處罰鍰、施以道安講習部分，雖未聲明異議，
      然因酒後駕車僅有一交通違規行為，且有關其處罰效果之
      罰鍰、吊扣駕駛執照與施以道路交通安全講習等與該交通
      違規行為是否存在，均無從分離，本院自應就原處分全部
      加以審理（臺灣高等法院暨所屬法院98年法律座談會決議
      意旨參照）。從而，本件經異議之部分既有理由，原處分
      即應予以撤銷，並諭知如主文第2項所示之處罰。
據上論斷，應依道路交通管理處罰條例第87條第2 項，道路交通
案件處理辦法第20條前段之規定，裁定如主文。
中    華    民    國    99    年    11    月    10    日
                  交通法庭      法  官  蕭文學
以上正本證明與原本無異。
如不服本裁定，應於裁定送達後五日內向本院提出抗告狀(須附
抗告狀繕本 )。
中    華    民    國    99    年    11    月    10    日
                                書記官  卓俊杰

司法院資訊處製作；財團法人民間司法改革基金會備份。
